【裁判字號】    91,訴,400
【裁判日期】    920701
【裁判案由】    偽造文書等
【裁判全文】
臺灣屏東地方法院刑事判決                          九十一年度訴字第四號
    公  訴  人  臺灣屏東地方法院檢察署檢察官
    被      告  甲○○
右列被告因偽造文書等案件，經檢察官提起公訴（九十年度偵字第四九三二號），本
院判決如左：
     主  文
甲○○無罪。
     理  由
一、公訴意旨略以：被告甲○○於民國八十九年年中及八十九年九月九日竊得戊○○
    、庚○○二人之國民身分證等物（甲○○竊盜部分，已為臺灣高等法院高雄分院
    九十年度上易字第一一０八號確定判決之既判力所及），丙○○（業經本署移送
    貴院併審）亦於八十九年間及八十九年六、七月間，竊得辛○○、己○○二人之
    國民身分證等物，而乙○○（業經本院於九十二年五月三十日以九十二年度訴字
    第三九號判處有期徒刑六月）則於八十九年八月間竊得丁○○之身分證後，彼三
    人竟另行起意，共同基於意圖為自己不法之利益之概括犯意，由被告將竊得之戊○○、庚○○之身分證，與丙○○竊得之辛○○、己○○二人之身分證，均交付
    乙○○，乙○○即持上述戊○○、庚○○、辛○○、己○○四人之身分證，及乙○○竊得之丁○○身分證，連續於八十九年九月四日、六日、七日、八日、十一
    日、十四日，在屏東縣屏東市○○路段中華電信股份有限公司屏東營運處（下稱
    中華電信公司），偽造附表所示之人之署名，據以偽造行動電話業務申請書私文
    書，持向中華電信公司申請附表所示門號後，在無意支付費用之下，使用中華電
    信公司上述門號通訊設備，計詐得新台幣（下同）五萬六千五百零一元之通訊費
    ，足以生損害於中華電信公司及戊○○、庚○○、辛○○、己○○、丁○○。因
    認被告與乙○○、丙○○共同涉犯刑法第二百十六條、第二百十條行使偽造私文
    書罪、第三百三十九條第二項詐欺得利罪嫌等語。
二、按犯罪事實應依證據認定之，無證據不得推定其犯罪事實；又不能證明被告犯罪
    者，應為無罪判決之諭知，刑事訴訟法第一百五十四條、第三百零一條第一項分
    別定有明文。次按刑事訴訟法上所謂認定犯罪事實之證據，係指足以認定被告確
    有犯罪行為之積極證據而言，如未能發現相當證據或證據不足以證明，自不能以
    推測或擬制之方法，以為裁判基礎（最高法院二十九年上字第三一○五號、四十
    年臺上字第八十六號判例意旨參照）；又被告否認犯罪事實所持之辯解，縱屬不
    能成立，仍非有積極證據足以認明其犯罪行為，不能遽為有罪之認定（最高法院
    三十年上字第一八三一號判例參照）。
三、公訴人認被告涉犯上開罪嫌，係以同案被告乙○○之供詞、被害人戊○○、庚○○、辛○○、己○○、丁○○之證詞及中華電信公司台灣南區電信分公司屏東營
    運處八十九年十一月三日屏營字第八九Ｃ○七○○二三二號函附之行動電話業務
    申請書、同意書等件為論據。被告則否認右揭犯行，辯稱：未曾交付戊○○、庚○○之身分證與乙○○，亦不知情丙○○交付他人身分證與乙○○之事，係於八
    十九年九月間以二千元代價向乙○○購買二門門號等語。
四、經查：
  (一)附表所示以丁○○、己○○、辛○○、戊○○、庚○○名義申請之門號，係於附
    表所示時間提出丁○○、己○○經變造之身分證及辛○○、戊○○、庚○○之身
    分證向中華電信申請而核發一節，此有行動電話業務申請書、同意書共八份（見
    警卷第二八至五一頁、偵查卷第五五至五七頁）；而被害人丁○○之身分證及被
    害人己○○、辛○○、戊○○、庚○○之身分證，分別係八十九年六、七月間在
    新園鄉某田園、八十九年間在屏東市○○路緯成大廈樓下、八十九年九月九日在
    修德巷、八十九年年中在屏東市屏東醫院附近連同機車一併失竊，其亦未曾於附
    表所示時間親自或委託他人向中華電信申請附表所示行動電話門號及手機使用等
    情，業據證人即被害人戊○○、庚○○於警訊及偵查中指證綦詳（見警卷第九至
    十、十二至十三頁、偵查卷第四二至四三頁），故丁○○、己○○、辛○○、戊○○、庚○○附表所示門號確係遭人冒名申請甚明。
  (二)證人乙○○證稱：附表所示以丁○○、己○○、辛○○、戊○○、庚○○名義申
    請之門號，係其於附表所示時間持經變造之己○○身分證（換貼乙○○之照片）
    ，假冒己○○之名義，至中華電信提出附表所示之人之身分證，表示係己○○自
    己或由己○○代理丁○○、辛○○、戊○○、庚○○申請行動電話門號及手機，
    於行動電話業務申請書及同意書上，以附表所示偽造署名之方式，自己偽簽己○○或利用知不知情之中華電信人員偽造丁○○、辛○○、戊○○、庚○○之署名
    ，持之申請行動電話門號及手機，並領取之而使用，並未與他人同往等情，業經
    證人乙○○詳陳在卷（見警卷第一至四頁、偵查卷第二八頁、七三至七四、七七
    、本院卷第一二二、第一六頁），且經證人即中華電信公司人員陳美靜證稱情節
    相符（見警卷第六至七頁、本院卷第二二、一六一至一六二、一六四、一七二頁
    ），復與卷附之行動電話業務申請書、同意書共八份（見警卷第二八至五一頁、
    偵查卷第五五至五七頁）互核無誤，足認附表所示名義人之門號及手機均係乙○○冒名至中華電信公司申請、領取及付款，並未與被告或他人同往。
  (三)又證人乙○○迭予證稱：附表戊○○、庚○○之身分證係被告在屏東基督教醫院
    停車場所一次交付，只有其二人知道，被告委託其代為申請門號，並未說要申請
    幾個門號，只要求其中一個門號有申請手機，只有給該手機的費用，其他沒給錢
    ，申辦完後，將身份證返還被告等語（見警卷第一至二頁、三至四頁、偵查卷第
    二七至三十、七三、七五至七七、本院卷第二二、一二一至一二二、一六三頁）
    。惟被告雖自承八十九年九月間曾向乙○○購買門號，但堅決否認有竊取戊○○
    、庚○○身分證之情事，亦未交付附表戊○○、庚○○或其他人之身分證與乙○○一節。惟查：
1.觀諸證人乙○○固然陳稱被害人戊○○、庚○○二人之身分證係被告所交付，至
    於被害人戊○○、庚○○雖亦指證其機車連同身分證分別於八十九年九月九日在
    修德巷、八十九年年中在屏東市屏東醫院附近失竊，但其二人並未指證係何人竊
    取其機車及身分證，或者任何有關於此之相關事證。則於被告否認此竊盜情事，
    又別無其他積極事證之情形下，徒憑證人乙○○、被害人戊○○及庚○○之上開
    指證尚難遽認其二人之身分證係被告所竊取。然既未能遽認係被告所竊取，但僅
    由證人乙○○之指述，此外別無其他事證（如於被告所在處扣得該二枚身分證、
    其他人聞見交付情事等）之情況下，是否得以逕認係被告收受後而交付之，尚應
    審酌以明之。
  2.而如前所述，本件附表所示名義人之門號及手機均係乙○○冒名至中華電信申請
    、領取及付款，足見乙○○之指證與其自身具有利害關係，故僅依其上開指證得
    否足認該二枚身分證確係被告所交付，並非無疑。
  3.審諸證人乙○○陳稱：被告交付其戊○○、庚○○之身分證，並未表示要申辦幾
    個門號，僅要求要配有一只手機，而給付該手機費用二千元等語（見本院卷第二
    二、一二一至一二二、一六三）。復被告供陳：八十九年九月間曾向乙○○買二
    個門號，代價二千元，迨於八十九年九月某日在中華電信乙○○交付時，因發現
    其中一門號尚申請有手機，而要求要該門號及手機，返還另一門號，給付乙○○
    之費用仍然相同等語。則關於被告為申辦門號之事給付二千元一節，二人所陳一
    致，堪予採信。惟二人關於申請門號之來由及過程，則大相逕庭，自應探究之。
  4.細繹證人乙○○所自承代被告申辦門號，僅收手機費用二千元一節，以及被告所
    陳最後成交之情形，亦係給付二千元等語；再參諸中華電信該把手機之費用即為
    一千八百元，則被告與乙○○在該次申辦門號及手機之交易中，被告所給付之二
    千元，幾相當於手機費用一千八百元以觀，顯示二人最後確係以被告給付乙○○
    所須付給中華電信之手機費用，而完成該次交易。再者，由被告陳稱乙○○從事
    門號買賣、證人丙○○陳稱乙○○慣常申辦門號及陳美靜所稱其曾幫乙○○填寫
    申辦門號同意書並代領等（見偵查卷第七六頁、本院卷第一六一頁）觀之，乙○○的確經常申辦門號且對此極為熟稔，堪信無誤。此外，被告及乙○○均陳稱其
    二人當時時有往來、交情不錯。若謂如被告所陳，其原意給付乙○○購買門號代
    價二千元，其後改以一門號配一手機成交，費用不變之情節，不無可能，故尚未
    能逕謂被告所辯此情不可採。
  5.依上所述，關於被告究否交付戊○○、庚○○之身分證與乙○○一節，僅有利害
    關係之證人乙○○之指述，此外別無其他事證（如於被告所在處扣得該二枚身分
    證、其他人聞見交付情事等），且於被告所辯上情亦非不可採之情形下，尚難遽
    認被告交付戊○○、庚○○之身分證與乙○○一節確為實在。
  (四)又被告供承：係其介紹丙○○認識乙○○，但對於丙○○交付身分證與乙○○、
    是否委託乙○○申辦門號等，均不知情，且證人乙○○亦表示：被告與丙○○係
    各自交付身分證，丙○○交付之時僅有名「大溫仔」（並非被告）之人在場等語
    （見偵查卷第二七至三十頁），足見即使有丙○○確有交付身分證給乙○○使用
    、委託其申辦身分證一節，但被告並未在場聞見，且亦查無其他證據足認被告聞
    見或知情，故並不足以徒憑被告介紹其二人認識及乙○○持附表所示之人之身分
    證申辦門號之情事，作為不利於被告之證據。
  (五)基上，對於乙○○持附表所示名義人之身分證申辦門號之犯行，被告並未為行為
    之分擔，而又無足認定被告有交付戊○○、庚○○之身分證與乙○○之情事存在
    ，自未能僅以其向乙○○購買門號、介紹丙○○認識乙○○一節，即認其對於乙○○冒名申辦門號之事有犯意之聯絡。
五、次查，證人乙○○證稱已將門號及手機交付被告，且被告亦供承八十九年九月某
    日在中華電信乙○○交付時，因發現其中一門號尚申請有手機，而要求要該門號
    及手機，返還另一門號，給付乙○○之費用仍然相同等語，已於前述。則關於八
    十九年九月間某日在中華電信乙○○確有交付一門號及手機給被告一節，二者所
    陳一致，自堪採信，足認被告確有取得一門號及手機。再者，附表所示門號中僅
    0000000000配購手機一只，顯示乙○○交付被告之門號即為0000
    000000及其配購之手機。惟查，門號0000000000，於八十九年
    九月十四日申請核發至同年月二十九日終止使用期間，除申裝時繳納月租費外，
    並無其他費用，業經本院向中華電信查詢在卷（見本院卷第一七四頁），則被告
    尚無著手以該門號通訊而獲得財產上之不法利益可言，而未能遽論其詐欺得利犯
    行。
六、綜上所述，本院調查所得證據不足證明被告確有公訴意旨所指犯行，此外，復查
    無其他積極證據足資證明，殊難僅憑亦因本件被訴而有利害關係之證人乙○○之
    證述，遽認被告罪刑。揆諸前開說明，被告罪嫌尚屬不能證明，自應為其無罪之
    諭知。
據上論結，應依刑事訴訟法第三百零一條，判決如主文。
本案經檢察官潘國威到庭執行職務。
中      華      民      國      九十二      年      七      月    一    日
                                      臺灣屏東地方法院刑事第三庭
                                          法  官  洪乙心
右正本證明與原本無異。
如不服本判決應於收受本判決後送達後十日內向本院提出上訴書狀，其未敘述上訴理
由者，並得於提起上訴後十日內向本院補提理由書狀（均須按他造當事人之人數附繕
本 ）「切勿逕送上級法院」
                                          書記官   陳月珍
中      華      民      國      九十二      年    七    月      一      日


司法院資訊處製作；財團法人民間司法改革基金會備份。
